臺灣板橋地方法院刑事判決　　　　　　　　　　　　　　九十一年度交訴字第四號
　　公　訴　人　臺灣板橋地方法院檢察署檢察官
　　被　　　告　甲○○
　　選任辯護人　戴文進
右列被告因過失致死等案件，經檢察官提起公訴（八十九年度偵字第五七九一號），
本院判決如左：
      主    文
甲○○從事業務之人，因業務上之過失致人於死，處有期徒刑年陸月；又駕駛動力
交通工具肇事，致人死傷而逃逸，處有期徒刑貳年貳月。應執行有期徒刑伍年陸月。
      事    實
一、甲○○受僱於良一通運股份有限公司擔任營業曳引車司機，為從事駕駛業務之人
    。其於民國（下同）八十九年三月十二日上午八時五十分許，駕駛車號ＡＰ－六
    五六號紅色車頭曳引車（聯結之拖車車號為ＣＩ－八一號），沿台北縣鶯歌鎮○○○路往尖山路方向行駛，行經中正三路與尖山路口時，適有羅林麗靜騎乘車號
    ＡＪＸ－四六０號機車附載丙○○在同路段右前方車道行駛，甲○○本應注意能
    注意車前狀況及兩車併行之間隔，並隨時採取必要之安全措施，而當時天候微雨
    、日間自然光線、路面溼潤、視距良好，無不能注意之情事，竟因之前已駕駛十
    二小時（其間僅休息二小時後再度開車）而注意力減弱，疏及注意保持兩車併行
    之安全間隔貿然行駛，致其駕駛曳引車右前側車身兩次擦撞羅林麗靜騎乘之上開
    機車左側後照鏡及車身，機車因而傾倒後，羅林麗靜及丙○○則分別跌落在機車
    之左、右向地面上，羅林麗靜頭、胸部並隨即遭甲○○駕駛之前開車輛右後輪輾
    及，受有顱骨開放性骨折而腦挫傷重創當場死亡；丙○○倒地後幸僅受有左耳膜
    破裂之傷害，惟因見羅女死亡慘狀驚嚇過度而當場昏厥，送醫甦醒後並暫時失憶
    。甲○○肇事後，即駕車逃離現場，郵差丁○○行經現場，經路人告知砂石車肇
    事後即往前追趕，設法攔停可能肇事車輛，警員遲保羅據報後亦速向前追趕而在
    台北縣鶯歌鎮○○路二二八號加油站前將甲○○攔停後帶回現場處理。
二、案經羅林麗靜之夫戊○○、丙○○訴由台北縣政府警察局三峽分局報請台灣板橋
    地方法院檢察署檢察官偵查起訴。
    理    由
一、訊據被告甲○○矢口否認有何過失致人死傷及肇事逃逸之犯行，辯稱：伊並無感
    覺有撞到人，所以應非伊撞到被害人的機車云云。查：
（一）告訴人丙○○在偵查中具體指稱：「當日早上我邀死者一起去鶯歌買菜，由死
      者騎機車載我，我們沿尖山路往文化路方向騎，在尖山路頭我們騎得很慢，有
      一輛砂石車呼嘯而來，我因為聲音很大聲，特地回頭去看，發現是輛紅色砂石
      車，紅色砂石車擦到機車後照鏡，機車騎士無法騎穩，砂石車又一次擦到，我
      站起來看，看到死者躺在後輪車輪邊，我們機車就倒地，我站起來看前是躺在
      近路邊，我站起來看死者，我聽到啪一聲，死者腦髓跑出來，我嚇得就昏過去
      了。」、「（問：為何說是紅色砂石車？）因為我聽到聲音後有回過頭去看，
      且顏色也很特別是紅色，一般砂石車不是這種顏色。」、「因為照後鏡較突出
      向外，而砂石車開得很靠近我們，而且也沒碰到我們二人身體，且死者手臂也
      沒有傷，而且我們的後視鏡也斷裂。」等語明確（見偵卷第四十四頁背面、第
      四十五頁及背面），且告訴人在本院審理中亦作相同之指述（見本院九十一年
      三月七日訊問筆錄）。至告訴人丙○○於八十九年三月十二日案發後為警訊問
      時，雖曾表示：沒有聽到或看到任何聲音及任何車輛撞我們等語，但審酌楊女
      於車禍發生後因目睹友人死亡慘狀而昏迷現場等情，可知其當時心靈受創甚鉅
      ，驚恐下一時失憶亟有可能，待其心情平復後自能憶及當時案發情景，是其嗣
      後在偵審中之陳述應無瑕可指。
（二）本件經檢察官督同法醫前往現場相驗，並當場履勘被告駕駛之曳引聯結車及死
      者所騎機車後，發現「機車後視鏡斷裂，斷裂處上沾有紅色漆、機車左車身及
      車頭有刮痕、聯結車右前車頭有紅色刮掉漆卡在機車左後視鏡上、聯結車右車
      前保險桿有新擦撞痕跡。」等情，有八十九年三月十二日台灣板橋地方法院檢
      察署履勘筆錄在卷可憑（見相卷第三十一頁）。又檢察官於八十九年五月七日
      督同三峽分局警員、台北縣刑事警察局刑警隊鑑識組人員陳福振及本件車禍相
      關人員再度至現場履勘及比對兩車撞擊點，發現「被告於現場自承車禍時其前
      方並無車輛，但後來有二台車超越，一台為綠色砂石車，另一輛顏色不知；於
      地點現場地面並無發現有紅色相關物件，地面也無紅色漆，可見左後視鏡斷裂
      處紅色潻，並不是碰觸現場地面所得。」並製有勘驗筆錄（見偵卷第六十頁）
      及肇事車輛碰撞相關位置示意圖（見本院卷中台北縣警察局九十年十二月十八
      日九十北警刑字第九六一一號函覆）、採證肇事車輛之車體位置照片影本八張
      （見本院卷台北縣警察局三峽分局九十一年二月七日警刑字第０九０００二一
      二一號函覆）等件在卷足憑，且證人陳福振於本院九十年四月十一日訊問時亦
      證稱：採證被告車輛部位主要有二處，一處是被告車右前保險桿、一處是在右
      側中輪旁的保險桿，因當時在死者機車左側後照鏡斷裂處發現紅色油漆，所以
      伊懷疑機車與肇事車有擦撞，當時伊等在勘驗被告車輛時，即發現所採證的這
      二處有擦刮痕跡等語甚明。再上開採證之油漆部位經送請中央警察大學鑑定結
      果，認「ＡＰ砂石車嫌疑紅漆」光譜與「機車後視鏡斷炳紅點」光譜雖因漆料
      結構（原漆及磨混漆）及比例（因「機車後視鏡斷炳紅點之漆膜甚薄且厚度不
      均之故」）不同及背景干擾等因素造成「譜形」略有差異，因而不足以積極證
      明二者油漆屬同類乃至於同源，但仍能消極支持「不排除二者油漆屬於同類乃
      至於同源之可能性」等情，有中央警察大學鑑定書一份在卷可稽（見卷第一五
      五頁至一七五頁）。並參酌證人遲保羅在偵查中證稱：「．．．附近民眾指出
      肇事車特徵及行駛方向，經證人指說是車頭為紅色的聯結車經尖山路直行行駛
      逃逸．．」等語（見相卷第十八頁及背面）、在本院審理中證稱：「是現場路
      人提供紅色砂石車頭的車子肇事的，而紅色車頭的車子是比較少見的。」等語
      （九十一年二月十八日訊問筆錄）及證人丁○○在本院九十一年二月十八日訊
      問中亦證稱：「當時我是在案發現場，我問發生何事，就有人告訴我，有砂石
      車撞到人，而砂石車跑掉了。..... 因為在車禍現場時，有路人明確的告訴我
      是紅色車頭的砂石車肇事。」等語，堪認被告在警訊中自承：「因我知道我當
      時在鶯歌鎮○○路及中正二路口撞到ＡＪＸ－六四０號機車，當時我很緊張想
      逃掉，當我車開到文化路二二八號前想迴轉到出事地點，就被警方追到查獲」
      等語（見偵卷第三頁背面），應與事實相符。末查，被告於八十九年三月十六
      日偵查中曾陳稱：「本次出車前已休息二小時，而在前次出車是自八十九年三
      月十一日下午四時至隔日（八十九年三月十二日）上午四時，共開十二小時，
      休息二小時再出本次車，本次是自八十九年三月十二日上午六時出車，休息是
      在車上後座睡覺」等語（見偵查卷第二十四頁背面），可知被告本次駕車前已
      開了十二小時之久，而衡諸常情，一般人於長途駕駛後，僅稍作休息二小時，
      尚不足以回復其體力及注意力，況且被告前次駕駛時間跨及夜間，且高達十二
      小時，其回復體力時間應當更久。是綜合前開事證，足證被告係在疲勞駕駛之
      狀態下，注意力減退，致肇車禍後，一時心慌而逃逸甚明。
（三）按汽車行駛時，駕駛人應注意車前狀況及兩車併行之間隔，並隨時採取必要之
      安全措拖，道路交通安全規則第九十四條第三項定有明文。本件被告疏及注意
      上開規定駕車肇事，已如前述，而依當時天候為陰天、日間自然光線、路面濕
      潤、無缺陷、無障礙物、視距良好等情，有道路交通事故調查報告書一件可稽
      ，是並無不能注意之情事，顯有過失責任。又被害人羅林麗靜因本件車禍造成
      顱骨開放性骨折、腦挫傷重創致死，有台灣板橋地方法院檢察署相驗屍體證明
      書、勘驗筆錄、驗斷書各一件可證；告訴人丙○○受有左耳膜破裂之傷害，則
      有診斷證明書一紙附卷可佐。是其過失行為與被害人羅林麗靜死亡及丙○○受
      傷之間，具有相當因果關係。本件事證明確，被告犯行洵堪認定。
（四）至檢察官事後委請法務部調查局對被告及第三人乙○○測謊結果，固顯示「甲○○稱案發時其未擦撞被害人；案發前被害人騎機車由其車前經過。經測試無
      情緒波動之反應，應未說謊。乙○○稱：案發時其未擦撞被害人；案發時其未
      在現場。經測試呈情緒波動反應，應係說謊。」等情，惟按測謊之鑑驗，係受
      測人對相關事項之詢答，對應其神經、呼吸、心跳等反應而判斷，其鑑驗結果
      有時亦因受測人之生理、心理因素而受影響，測謊鑑驗之結果既會受到受測人
      之生理、心理因素而受影響，且人的行為、思想又無法量化，則測謊自不能如
      物理、化學試驗般獲得絕對之正確性，測謊之結果應係有其他可資信賴之積極
      或消極證據存在之情形下，作為補強證據證明力參考之用，而非可作為判斷事
      實之唯一及絕對之憑證。本件第三人乙○○於案發當日固曾駕駛車號ＦＱ－五
      三三號曳引車（聯結之拖車為車號六Ｍ－二二，嗣改為七Ｍ－一三）行經現場
      ，但該曳引車頭為綠色、拖車為橘色，已經檢察官於八十九年七月十八日勘驗
      無誤，有履勘筆錄在卷可稽（見偵卷第一二八頁）。又檢察官為求慎重，於該
      日採取該車可能與死者機車觸碰位置（即右後車頭油壓千頂蓋）部分油漆併送
      至中央警察大學鑑識結果，認可判定「另砂石車保險桿另類紅漆」光譜與「機
      車後視鏡斷炳紅點」光譜完全不同，亦即可排除二者油漆屬於同類，遑論同源
      等情，有前開鑑定書可證，是法務部調查局之測謊結果不足為被告有利之認定
      。末查於車號ＡＰ－六五六號曳引聯結車右後外輪鋼圈內及右中輪擋泥板外測
      採集之毛髮，經與死者頭髮做ＤＮＡ鑑定結果，雖無法比對或認定非屬同一人
      ，但僅上開證據無法做為被告有罪之認定，並不因而排除被告涉嫌，併此指明
      。
二、查被告甲○○為從事駕駛業務之人，駕駛車輛未依規定，注意車前狀況及兩車併
    行之間隔，並隨時採取必要之安全措拖，撞擊被害人羅林麗靜騎乘附載告訴人丙○○之車號ＡＪＸ－四六０號機車，致被害人羅林麗靜死亡及丙○○受傷後，未
    救助被害人逕行開車離去，核其所為，係犯刑法第二百七十六條第二項之業務過
    失致死罪、第二百八十四條第二項業務過失傷害罪及第一百八十五條之四之駕車
    肇事逃逸罪。被告一過失行為致被害人羅林麗靜死亡及告訴人丙○○受傷，觸犯
    業務過失致死及業務過失傷害二罪，為想像競合犯，應從一重之業務過失致死一
    罪處斷。又被告所犯業務過失致死及駕車肇事逃逸罪，犯意各別，行為亦殊，應
    分論併罰。爰審酌被告為從事駕駛業務之人，輕率不遵道路交通安全規則之規定
    駕駛，危及他人安全，並因此造成被害人羅林麗靜死亡及告訴人丙○○受傷，嗣
    後又未予救助駕車逃逸，且迄今猶仍未與被害人羅林麗靜家屬及告訴人丙○○達
    成和解等一切情狀，分別量處如主文所示之刑，並定其應執行刑。。
據上論斷，應依刑事訴訟法第二百九十九條第一項前段，刑法第二百七十六條第二項
、第二百八十四條第二項、第一百八十五條之四、第五十五條前段、第五十一條第五
款，罰金罰鍰提高標準條例第一條前段，判決如主文。
本案經檢察官張瑞娟到庭執行職務。
中      華      民      國    九十一     年    六     月    二十        日
                                      臺灣板橋地方法院交通法庭
                                            法  官  古  秋  菊
右正本證明與原本無異。
如不服本判決，應於判決送達後十日內，向本院提出上訴狀。
                                            書記官  蕭  詩  穎
中      華      民      國     九十一    年     六     月    二十       日
附錄本件論罪科刑所用法條：
刑法第二百七十六條
 (過失致死罪)
因過失致人於死者，處二年以下有期徒刑、拘役或二千元以下罰金。
從事業務之人，因業務上之過失犯前項之罪者，處五年以下有期徒刑或拘
役，得併科三千元以下罰金。
刑法第二百八十四條
 (過失傷害罪)
因過失傷害人者，處六月以下有期徒刑、拘役或五百元以下罰金，致重傷
者，處一年以下有期徒刑、拘役或五百元以下罰金。
從事業務之人，因業務上之過失傷害人者，處一年以下有期徒刑、拘役或
一千元以下罰金，致重傷者，處三年以下有期徒刑、拘役或二千元以下罰
金。
刑法第一百八十五條之四
駕駛動力交通工具肇事，致人死傷而逃逸者，處六月以上五年以下有期徒刑。
